臺灣臺南地方法院刑事判決　　　　　　　96年度訴緝字第79號
　　公　訴　人　臺灣臺南地方法院檢察署檢察官
　　被　　　告　甲○○
　　　　　　　　　　　　（
　　指定辯護人　丙○○律師
上列被告因偽造有價證券案件，經檢察官提起公訴（94年度偵緝
字第231、233號），本院判決如下：
    主  文
甲○○連續意圖供行使之用，而偽造有價證券，處有期徒刑壹年
捌月。
偽造之附表所示貳張本票沒收。
    事  實
一、甲○○係臺南縣永康市○○路九一三號聯鋐當舖實際負責人
    ，其父親李來成為掛名負責人，甲○○明知張明崇、黃品瑜
　   （即黃麗梅）二人雖曾先後於民國九十一年一月二十一日
     、九十一年十月二十六日前往當舖辦理車輛質押借款，惟
     並未簽發本票，竟因現金週轉不靈，即基於意圖偽造後據
     以行使有價證券之概括犯意，以辦理上開車輛質借留存之
     資料，於九十一年十、十一月間，在該當舖，先後各偽造
     「張明崇」名義簽發本票一紙，上載金額為新臺幣（下同
     ）六萬元，到期日為九十一年一月二十一日，並偽造張明
     崇指印二枚、署名一枚，及偽造「黃麗梅」名義簽發本票
     一紙，上載金額為七萬元，到期日為九十一年十月二十六
     日，及偽造黃麗梅指印二枚、署名一枚。嗣於九十一年十
     一月間，意圖為自己不法所有，持往乙○○經營位於臺南
     市○○路○段之聯發當舖辦理本票質押借款，致乙○○誤
     以為係張明崇、黃品瑜二人所簽發，即交付借款十萬元（
     起訴書誤載為十三萬元）予甲○○，甲○○取得借款後即
     避不見面，嗣經乙○○向發票人索討，經黃品瑜、張明崇
     二人向法院提起確認本票債權不存在之訴，經法院將上開
     二紙本票送請法務部調查局進行鑑定，確認二紙本票所按
     捺之指紋並非黃品瑜、張明崇二人所有，乙○○至此始知
     遭騙。
二、案經乙○○訴請請台灣台南地方法院檢察署檢察官偵查起訴
    。
    理　由
甲、證據能力方面：
    本件下採之論罪證據資料，其中證人張明崇、黃麗梅二人於
    本院民事庭言詞辯論程序中之供述、證人乙○○、鄭博榮、
    李來成三人於偵查中之供述部分，雖未經具結，惟檢察官、
    被告甲○○及其於本院審判程序同意作為證據，本院亦查無
    該言詞陳述作成時，有何非出於自由意志之不適當情況，依
    照同法第一百五十九條之五第一項之規定，自得採為本案認
    定犯罪事實之證據；又法務部調查局九十三年四月一日調科
    貳字第09300097 930號鑑定通知書、法務部調查局九十三年
    三月十六日調科貳字第093000106670號鑑定通知書，均係公
    務員職務上製作之證明文書，本院查無該等文書有何故意登
    載不實之顯不可信之情況，依照同法第一百五十九條之四第
    一款之規定自得採為本案認定犯罪事實之證據。
乙、認定事實方面：
    上開事實，業據被告甲○○於偵審中坦承不諱（見94年度偵
    緝231號卷第18、19頁、本院卷第32頁），核與證人即告訴
    人乙○○之指訴（見93發查字1777號偵卷第39至40頁、第57
    頁）及證人張明崇、黃麗梅、鄭博榮、李來成之證述情節（
    見93發查字1777號偵卷第29至30頁、第13至14頁、第56至57
    頁、93偵緝字934號偵卷第13至14頁）均相符，並有附表所
    示貳張本票影本附卷可資佐證。且上開二紙本票並非張明崇
    、黃品瑜二人所簽發，係遭人偽造之事實，復據本院以九十
    三年度新簡字第二０二號、九十三年度新簡字第一八二號確
    定判決認定在案，有上開判決書各一紙、指紋登記卡二紙（
    見93發查字1777號偵卷第19、33頁）、本票二紙（見93發查
    字1777號偵卷第20、32頁）、法務部調查局九十三年四月一
    日調科貳字第09300097930號鑑定通知書（見93發查字1777
    號偵卷第21頁）、法務部調查局九十三年三月十六日調科貳
    字第093000106670號鑑定通知書（見93發查字1777號偵卷第
    34頁）在卷足佐，罪證明確，被告犯行堪以認定。
丙、新舊法比較適用方面：
    查被告行為後，刑法已於九十四年二月二日修正公布，並於
    九十五年七月一日生效施行。按行為後法律有變更者，適用
    行為時之法律。但行為後之法律有利於行為人者，適用最有
    利於行為人之法律，修正後刑法第二條第一項定有明文。茲
    比較本案所涉新舊刑法如下：
(一)、刑法第五十六條之連續犯規定，業經刪除，則被告甲○○所
    犯罪名，依新法應依數罪併罰之規定分論併罰，此刪除雖非
    犯罪構成要件之變更，但顯已影響行為人刑罰之法律效果，
    自屬法律有變更，比較新、舊法結果，修正後之規定顯非較
    有利於被告。
(二)、按被告行為後，刑法第五十五條之牽連犯規定，業於九十四
    年一月七日修正公布刪除，並於九十五年七月一日施行，則
    被告所犯上述各罪應依數罪併罰之規定分論併罰，此刪除雖
    非犯罪構成要件之變更，但顯已影響行為人刑罰之法律效果
    ，自屬法律有變更，比較新、舊法結果，修正後之規定並非
    較有利於被告，依刑法第二條第一項前段規定，仍應適用較
    有利於被告之行為時法律（即舊法）論以牽連犯（最高法院
    九十五年第八次刑事庭會議決議參照）。
(三)、刑法第三十三條第五款由原先之「罰金：一元以上」，修正
    為「罰金：新臺幣一千元以上，以百元計算之」，修正後規
    定並未較有利於被告甲○○。
(四)、查關於加減例部分：修正前刑法第六十八條規定「拘役或罰
    金加減者，僅加減其最高度」；新修正刑法第六十七條則規
    定「有期徒刑或罰金加減者，其最高度及最低度同加減之」
    ；新法修正，罰金最低度同時減輕之，使法官量刑範圍受到
    擴張，行為人將受到較舊法罰金最低度較低之刑罰，行為人
    受處罰之實質內涵顯有變更，屬於法律變更，新法較有利於
    被告。
(五)、經上綜合比較結果，本件應依刑法修正後第二條第一項規定
    ，一體適用上開修正前之刑法相關規定，對於被告較為有利
    。至刑法第五十九條原規定：「犯罪之情狀顯可憫恕者，得
    酌量減輕其刑。」修正為「犯罪之情狀顯可憫恕，認科以最
    低度刑仍嫌過重者，得酌量減輕其刑。」依最高法院９５年
    第８次刑事庭決議，認係酌減審認標準見解之明文化，非屬
    法律變更，故不生新舊法比較適用之問題。併此敘明。
丁、論罪科刑方面：
    核被告所為，係犯刑法第二百零一條第一項之偽造有價證券
    罪及同法第三百三十九條第一項之詐欺取財罪。其偽造署押
    為偽造價證券之部分行為，偽造有價證券後持以行使，其行
    使之低度行為應為偽造之高度行為所吸收，均不另論罪。其
    先後二次偽造有價證券犯行，時間緊接，犯罪構成要件相同
    ，顯係基於一個概括犯意反覆為之，應依連續犯之規定論以
    一罪，並依法加重其刑。其所犯偽造有價證券罪及詐欺取財
    間，有方法與結果之牽連關係，應依牽連犯規定，從一重依
    偽造有價證券罪處斷。惟被告因週轉不靈，需款孔急，一時
    失慮，致偽造附表所示二張本票，供借款擔保用，偵審中坦
    白認過，已有悔意，衡情若處以法定最低三年有期徒刑，依
    社會一般觀念不無情輕法重之處，是其犯罪情狀尚堪憫恕，
    酌依修正後刑法第59條規定減輕其刑。其刑有加重及減輕之
    情事，應依法先加重後減輕之。爰審酌被告行為時尚無犯罪
    前科，素行尚好，有台灣高等法院被告全國前案紀錄表乙紙
    附卷足憑，因週轉失靈，一時失慮致偽造附表所示二紙本票
    供借款之擔保，犯罪所得非鉅，情節非重大等一切情狀，從
    寬量處如主文所示之刑，以示懲儆。偽造之附表所示貳張本
    票（雖未扣案，但無證據證明已滅失），應依法宣告沒收。
戊、據上論斷，應依刑事訴訟法第二百九十九條第一項前段，刑
    法第二條第一項前段、第二百零一條第一項、第三百三十九
    條第一項、第五十九條、第二百零五條，修正前刑法第五十
    六條、第五十五條，刑法施行法第一條之一，判決如主文。
中　　華　　民　　國　　96　　年　　10　　月　　11　　日
                  刑事第一庭  審判長  法  官  陳顯榮
                                      法  官  鍾邦久
                                      法  官  柯顯卿
以上正本證明與原本無異。
如不服本判決應於收受本判決後10日內向本院提出上訴書狀，並
應敘述具體理由。如未敘述上訴理由者，應於上訴期間屆滿後20
日內向本院補提理由書狀（均須按他造當事人之人數附繕本）「
切勿逕送上級法院」。
　　　　　　　　　　　　　　　　　    書記官  郭子誠
中　　華　　民　　國　　96　　年　　10　　月　　11　　日
四、附表
┌──┬───┬──────────┬────┬────┐
│編號│發票人│      發票日期      │票據金額│票據號碼│
├──┼───┼──────────┼────┼────┤
│ １ │黃麗梅│九十一年十月二十六日│ 七萬元 │   無   │
├──┼───┼──────────┼────┼────┤
│ ２ │張明崇│九十一年一月二十一日│ 六萬元 │   無   │
└──┴───┴──────────┴────┴────┘
附錄本案論罪科刑法條全文：
刑法第二百零一條第一項：
意圖供行使之用，而偽造、變造公債票、公司股票或其他有價證
券者，處三年以上十年以下有期徒刑，得併科三千元以下罰金。
刑法第三百三十九條第一項：
意圖為自己或第三人不法之所有，以詐術使人將本人或第三人之
物交付者，處五年以下有期徒刑、拘役或科或併科一千元以下罰
金。
